臺灣高雄地方法院刑事判決　　　　　　　94年度重訴字第11號
公　訴　人　臺灣高雄地方法院檢察署檢察官
被　　　告　甲○○ ○○○○ .
指定辯護人　本院公設辯護人　丙○○
上列被告因違反毒品危害防制條例案件，經檢察官提起公訴（94
年度偵字第2116號），本院判決如下：
    主  文
甲○○ ○○○○ ○○ （徐錫鎬）共同運輸第一級毒品，處無期徒刑，褫
奪公權終身，並應於刑之執行完畢或赦免後，驅逐出境。扣案之
第一級毒品海洛因包（合計淨重貳仟柒佰零貳點玖玖公克、空
包裝重壹佰伍拾柒點玖公克、純度百分之捌拾捌點伍、純質淨重
貳仟參佰玖拾貳點壹伍公克）及涼鞋壹雙及 DANDY廠牌行李箱壹
個上殘留微量之第一級毒品海洛因，均沒收銷燬之；前揭涼鞋壹
雙及DANDY廠牌行李箱壹個，均沒收。
    事  實
一、甲○○ ○○○○ ○○ （中文譯名徐錫鎬，下稱徐錫鎬）係韓國籍人
    ，與真實姓名、年籍均不詳之尼泊爾國籍人「SIBA」（下稱
    「SIBA」）及另 1名真實姓名、年籍均不詳之成年男子，均
    明知海洛因係毒品危害防制條例第2條第2項第1款所列之第1
    級毒品，並經行政院公告為甲類第 4款之管制進出口物品，
    不得運輸，亦不得私運進口，竟基於運輸管制物品第 1級毒
    品海洛因入境臺灣地區之犯意聯絡，於民國94年 1月14日前
    約2、3日，由「SIBA」先與徐錫鎬聯絡，2人約定，由「SIB
    A」以提供機票及報酬美金 14,000元之條件，推由徐錫鎬自
    泰國運輸管制進出口物品第 1級毒品海洛因進口臺灣地區，
    事成後徐錫鎬可獲取報酬美金14,000元，並相約於94年1月1
    4日下午4時許，在泰國法蘭波火車站前見面，由「SIBA」帶
    徐錫鎬至該火車站附近不知名旅館房間內，由房間內另 1名
    真實姓名、年籍均不詳之成年男子將已藏有第 1級毒品海洛
    因之涼鞋1雙及DANDY廠牌行李箱1個（內含海洛因3包，合計
    淨重2702.99公克、空包裝重157點9公克、純度百分之88. 5
    、純質淨重 2392.15公克）交予徐錫鎬分別穿著及攜帶，復
    由「SIBA」與徐錫鎬一同搭乘計程車至泰國曼谷國際機場，
    「SIBA」並在車上將機票交予徐錫鎬，由徐錫鎬一人於94年
    1月14日下午6時30分搭乘中華航空股份有限公司（下稱中華
    航空公司）CI648班機，運輸挾帶前開第1級毒品海洛因，於
    同日23時55分抵達臺灣高雄小港國際機場。嗣於同日23時55
    分，經內政部警政署航空警察局高雄分局人員於徐錫鎬通關
    時查察其所攜帶上揭行李箱及涼鞋有異，始查知上情，並扣
    得第 1級毒品海洛因3包（合計淨重2702.99公克、空包裝重
    157點 9公克、純度百分之88.5、純質淨重2392.15公克）及
    「SIBA」所有供夾藏運輸毒品且殘留有第 1級毒品海洛因之
    涼鞋1雙及DANDY廠牌行李箱1個。
二、案經內政部警政署航空警察局高雄分局移送臺灣高雄地方法
    院檢察署檢察官偵查起訴。
    理  由
一、訊據被告徐錫鎬對其於上揭時、地受「SIBA」及另 1名真實
    姓名、年籍均不詳之成年男子之委託，穿上其等交付夾藏物
    品之涼鞋及攜帶行李箱，自泰國運送入境臺灣，在高雄小港
    國際機場海關入境檢查室為警查獲之事實固坦承不諱，惟矢
    口否認明知前揭2名成年男子交付之物品內藏有第1級毒品海
    洛因，辯稱：「SIBA」僅告知其內夾藏之物品係毒品，但未
    明確告訴其係海洛因，其不知係海洛因云云。經查：
  (一)上開事實，有被告
    、機票、查獲現場照片7張、托運行李條碼1紙、高雄關稅局
    扣押貨物運輸工具收據及搜索筆錄、航空警察局高雄分局查
    獲涉嫌毒品危害防制條例毒品初步鑑驗報告單 1張（參見偵
    查卷宗第8、15、28至37頁）在卷可稽。再扣案之粉末3包，
    經送請法務部調查局鑑驗結果，該扣案物均含第 1級毒品海
    洛因成分，合計淨重2702.99公克、空包裝重 157點9公克、
    純度百分之88.5、純質淨重2392.15公克；又扣案之涼鞋1雙
    及DANDY廠牌行李箱1個，經本院送請高雄醫學大學附設中和
    紀念醫院鑑定，亦分別殘留有第 1級毒品海洛因陽性反應，
    此有法務部調查局94年2月16日調科壹字第220019230號鑑驗
    通知書及高雄醫學大學附設中和紀念醫院94年 3月15日報告
    編號9403—314、315檢驗報告（均參見本院卷宗）各 1份在
    卷可參，是被告確有以行李箱及涼鞋夾帶第 1級毒品海洛因
    運輸入境至我國之事實，堪以認定。
  (二)雖被告辯稱：其僅知運輸毒品，但不知所運輸之毒品為海洛
    因云云。然查，扣案之粉末3包為第1級毒品海洛因，已如前
    述，足認被告確係運輸第 1級毒品海洛因無訛。況泰緬及金
    三角等地為毒販輸出海洛因毒品之大宗，為眾所皆知之事實
    ，且運毒者將毒品夾藏於鞋底或行李箱夾層用以矇混通關，
    亦為國際販毒集團常用之運輸毒品方式。被告明知毒品種類
    繁多，且係在泰國飯店內，應「SIBA」之託，並應允事成後
    ，給付被告美金14,000元（約新臺幣 420,000元）之運輸代
    價，而將毒品夾藏於涼鞋鞋底及行李箱夾層冀能躲避海關之
    安全檢查，其後被告並自泰國曼谷國際機場搭機至臺灣高雄
    小港機場等情，為被告所自承，衡情被告以上開方式夾帶運
    輸毒品入境我國，事關重大且負有相當風險，一旦被查獲，
    所受刑責之重，為一般人所知，故被告運送何種毒品當會影
    響獲取報酬金額之多寡，被告豈有未究明所運輸入境我國之
    毒品為何種毒品而率爾允諾之理，被告上揭所辯與常情有違
    ，不足採信。是被告對於所運送之物品係毒品海洛因，尚難
    諉為無所認識，本案事證明確，被告上揭犯行，堪以認定。
二、按海洛因為毒品危害防制條例第2條第2項第1款所列之第1級
    毒品，並為行政院依懲治走私條例第2條第4項授權公告之甲
    項管制進出口物品，不得運輸亦不得私運進口。核被告上揭
    運輸且私運進口第 1級毒品海洛因之行為，係犯毒品危害防
    制條例第4條第1項之運輸第1級毒品罪及懲治走私條例第2條
    第1項之私運管制物品進口罪。被告與「SIBA」及另1名真實
    姓名、年籍均不詳之成年男子等 2名成年男子間，就運輸、
    私運海洛因之犯行，有犯意聯絡及行為分擔，均為共同正犯
    。其持有第 1級毒品海洛因之低度行為，為運輸毒品之高度
    行為所吸收，不另論罪。被告以一運輸私運海洛因進口之行
    為，觸犯上開二罪名，為想像競合犯，依刑法第55條前段規
    定，從一重論以運輸第 1級毒品罪處斷。爰審酌毒品海洛因
    不僅危害個人身體健康，連帶影響家庭及社會治安，害人匪
    淺，為世界各國努力消除之萬國公害，被告明知運輸毒品至
    我國將嚴重造成社會危害，竟為賺取不當報酬，甘於以夾藏
    在涼鞋底部及行李箱夾層內之方式共同運輸入境至我國，且
    運送毒品海洛因之數量甚鉅，純度高達百分之88.5（純質淨
    重2392.15公克），以每人每次以0.5公克施用數量計算，足
    供數千人次施用，如流入市面，嚴重危害我國社會治安及國
    民健康至鉅等一切情狀，量處如主文所示之刑，並依刑法第
    37 條第1項規定宣告被告褫奪公權終身。另公設辯護人為被
    告辯稱，被告犯後態度良好，且為外國人不知觸法之嚴重性
    ，而毒品尚未流入市面造成實際危害，且被告尚有年邁寡母
    於韓國待扶養，請求依刑法第59條酌減其刑等語，惟刑法第
    59條之酌量減輕其刑，必須犯罪之情狀，另有特殊之原因與
    環境等等，在客觀上足以引起一般同情，認為即予宣告法定
    最低度刑度尤嫌過重者，始有其適用；至於被告無前科，素
    行端正等情狀，僅可為法定刑內從輕科刑之標準，不得據為
    酌量減輕之理由（最高法院45年臺上字第1165號、51年臺上
    字第899號判例意旨參照），亦即刑法第 59條規定犯罪情狀
    可憫恕者，得酌量減輕其刑，雖為法院依法得自由裁量之事
    項，然非漫無限制，必須犯罪另有特殊之原因與環境，在客
    觀上足以引起一般同情，認為即予宣告法定低度刑期尤嫌過
    重者，始有其適用。是為此項裁量減刑時，必須就被告全部
    犯罪情狀予以審酌在客觀上是否有足以引起社會上一般人之
    同情，而可憫恕之情形，始稱適法。查被告雖於韓國並無任
    何犯罪紀錄，此有駐臺北韓國代表部
    領字第051016號函 1紙（參見偵查卷宗第73頁）在卷可參，
    然被告攜毒運輸闖關，遭查扣之前述第 1級毒品海洛因數量
    純質淨重高達 2392.15公克，犯罪情節甚重，且被告為求攜
    毒闖關成功，巧心設計將毒品分別藏置在涼鞋底部及行李箱
    夾層內之方式共同運輸入境至我國，是屬事先計劃謀議而為
    ，亦非一時失慮所為。從而，被告前揭犯罪之情狀，尚無存
    在有何特殊原因與環境，在客觀上足以引起一般同情，認為
    即予宣告法定最低度刑度尤嫌過重之情，是公設辯護人請求
    依刑法第59條規定酌減其刑，尚非適宜，自無適用刑法第59
    條之酌量減輕其刑規定。又按毒品危害防制條例第17條規定
    ，犯同條例第4條第1項之罪，供出毒品來源，因而破獲者，
    得減輕其刑，其立法意旨重在鼓勵具體供出其上游販毒者，
    俾使追查該毒梟前手及其上游毒品，以杜絕毒品之蔓延與氾
    濫，倘僅供出共犯為何人，但尚未進而查獲毒梟前手或其上
    游毒品者，仍不得執此邀本條規定之寬減（最高法院90年度
    臺上字第1639號判決要旨參照），被告雖於查獲後，即供出
    毒品來源為「SIBA」其人等語，但並未提供足以查獲國際販
    毒集團之相關情資，且警方亦未循線查緝其上手，核與毒品
    危害防制條例第17條規定得減輕其刑之構成要件未合，尚不
    得援引上開規定予以減刑，均附此敘明。
三、又被告為韓國籍人，所為有害我國國民之行為，且受本案有
    期徒刑以上刑之宣告，於執行完畢或赦免後，不宜再留滯國
    內，爰依刑法第95條之規定，併宣告於刑之執行完畢或赦免
    後，予以驅逐出境。至扣案之第1級毒品海洛因3包（合計淨
    重2702.99公克、空包裝重157點 9公克、純度百分之88.5、
    純質淨重 2392.15公克）且包裝與毒品無法析離，已如前述
    ，及扣案涼鞋 1雙及DANDY廠牌行李箱1 個上殘留微量之第1
    級毒品海洛因，為查獲之毒品，爰依毒品危害防制條例第18
    條第 1項前段規定宣告沒收並銷燬之。又鑑定耗損之毒品，
    既已滅失，即無庸併予宣告沒收銷燬；又沒收為從刑之一種
    ，依主從不可分之原則，應附隨緊接於主刑之下而同時宣告
    ；又共同正犯因相互間利用他人之行為，以遂行其犯意之實
    現，本於責任共同之原則，有關沒收部分，對於共犯間供犯
    罪所用之物，自均應為沒收之諭知（最高法院91年度臺上字
    第5583號判決要旨參照）。經查，扣案之涼鞋1雙及DANDY廠
    牌行李箱 1個上殘留微量之海洛因，因上開微量之毒品非不
    得與前開物品分離而分別宣告沒收，是前開涼鞋1雙及DANDY
    廠牌行李箱1個，既係共犯「SIBA」及另1名真實姓名、年籍
    均不詳之成年男子所有供運輸毒品罪所用之物，依上揭說明
    ，應依毒品危害防制條例第19條第1項規定宣告沒收之。
據上論斷，應依刑事訴訟法第299條第1項前段，毒品危害防制條
例第4條第1項、第18條第1項前段、第19條第1項，懲治走私條例
第2條第1項，刑法第11條、第28條、第55條、第37條第 1項、第
95條，判決如主文。
本案經檢察官乙○○到庭執行職務。
中　　華　　民　　國　　94　　年　　4 　　月　　29　　日
                  鳳山刑事第3庭審判長法官  張桂美
                               法      官  高英賓
                               法      官  唐中興
以上證明與原本無異。
如不服本判決，應於判決送達後10日內，向本院提出上訴狀。
                               書  記  官  顏宗貝
中　　華　　民　　國　　94　　年　　4 　　月　　29　　日
附錄本案判決論罪科刑法條：
毒品危害防制條例第4條
製造、運輸、販賣第 1級毒品者，處死刑或無期徒刑；處無期徒
刑者，得併科新臺幣1千萬元以下罰金。
製造、運輸、販賣第2級毒品者，處無期徒刑或7年以上有期徒刑
，得併科新臺幣7百萬元以下罰金。
製造、運輸、販賣第3級毒品者，處5年以上有期徒刑，得併科新
臺幣5百萬元以下罰金。
製造、運輸、販賣第4級毒品者，處3年以上10年以下有期徒刑，
得併科新臺幣3百萬元以下罰金。
製造、運輸、販賣專供製造或施用毒品之器具者，處1年以上7年
以下有期徒刑，得併科新臺幣1百萬元以下罰金。
前5項之未遂犯罰之。
懲治走私條例第2條
私運管制物品進口、出口逾公告數額者，處 7年以下有期徒刑，
得併科新臺幣3百萬元以下罰金。
以犯前項之罪為常業者，處 3年以上10年以下有期徒刑，得併科
新臺幣5百萬元以下罰金。
第1項之未遂犯罰之。
第1項所稱管制物品及其數額，由行政院公告之。
